最高法院刑事判決　　　　　　　　　　　　　　　九十三年度台上字第五九四九號
　　上　訴　人　甲○○
　　選任辯護人　徐湘生律師
右上訴人因違反毒品危害防制條例案件，不服台灣高等法院台中分院中華民國九十年
十二月二十五日第二審更審判決（九十年度上更(一)字第二三０號，聲請簡易判決處刑
案號：台灣台中地方法院檢察署八十八年度毒偵字第二００六號），提起上訴，本院
判決如左：
    主  文
上訴駁回。
    理  由
按刑事訴訟法第三百七十七條規定：上訴於第三審法院，非以判決違背法令為理由，
不得為之。是提起第三審上訴，應以原判決違背法令為理由，係屬法定要件。且必須
依據卷內資料為具體之指摘，並足據以辨認原判決已具備違背法令之形式，始屬相當
。本件原判決依憑民國八十八年九月十八日下午一時許，上訴人甲○○與林玉雲從事
毒品交易之過程，業據法務部調查局︵下稱調查局︶之調查員錄影明確，此有錄影帶
一捲存放在台灣台中地方法院檢察署贓物庫足憑，而該錄影帶內容經第一審法院（另
案八十九年度訴字第五四二號）於八十九年四月二十一日勘驗結果為：「時間自當日
下午一點五十七分開始，有一位穿著黑色背心，年約五十歲以上之婦女，與一位穿著
白色Ｔ恤的男子，在溱豐家具行門口等候，在五十八分五十八秒時，有一婦女騎著機
車前載一個小孩至該家具行門口，與該穿黑色背心之婦女接觸，該穿黑色背心之婦女
伸出左手遞了一小包東西給騎機車之婦女後，該騎機車之婦女旋即離去，該騎機車之
婦女，在一點五十九分的畫面，可清楚看出是昨天到本院開庭之證人林玉雲」等情；
又第一審法院提示上開由錄影帶翻拍之照片予上訴人辨認時，上訴人亦自承該穿黑色
背心之婦女係其本人無誤。且證人林玉雲於偵查時亦結證稱：「我從八十八年七、八
月間開始，就向甲○○的兒子綽號『大胖』購買安非他命，後來『大胖』被關了，才
跟甲○○買安非他命，我是差不多由九月間才開始向甲○○買安非他命」等語，足見
證人林玉雲當日確係向上訴人購買安非他命無疑。又八十八年十月二十九日，上訴人
販賣安非他命予林玉雲之事實，業據證人林玉雲在調查局南投縣調查站訊問及檢察官
偵查中證述明確，並有扣案之安非他命一包足憑，而該包安非他命經送鑑定結果，確
係安非他命無訛，此有調查局八十八年十二月九日第00000000號檢驗通知書
一紙附卷可稽。再上訴人連續販賣毒品海洛因及安非他命予魯銘輝、張慶彬及綽號「
阿來仔」者部分，據證人魯銘輝、張慶彬於警局、原審調查中分別證述明確。再依證
人即警員蔡錦治、陳效恭所證，足徵扣案之海洛因一包及安非他命四包，確係上訴人
從身上掏出欲湮滅證據適經警發現而未成。而上揭海洛因一包、安非他命四包，經送
鑑定結果確係海洛因及安非他命，亦有調查局八十九年一月四日第00000000
號及八十九年三月二十七日第00000000號檢驗通知書各一份附卷可稽等證據
資料，認定上訴人有如原判決事實欄所載連續販賣第一、二級毒品犯行，因而撤銷第
一審判決，改判從一重論處上訴人連續販賣第一級毒品︵有期徒刑十五年︶，已於理
由內詳細敘述其所憑之證據及認定之理由，並說明上訴人所辯八十八年九月十八日下
午一時許，伊係與伊兒子在路邊買冷飲﹔同年十月二十九日，伊係賣行動電話易付卡
予林玉雲﹔又同年十一月十日，警察在伊住處所查扣之毒品，係案外人宋明宗所有，
並非伊所有，當天宋明宗係要去吃飯而將上開毒品暫放在伊住處，伊並未販賣毒品予
林玉雲、魯銘輝及張慶彬等人云云，不足採信。已依據卷內資料詳予指駁，從形式上
觀察，原判決並無違背法令情形存在。次查犯罪事實之認定及證據之取捨，乃事實審
法院之職權，且法院憑以認定犯罪事實之證據，並不以直接證據為限，即綜合各種證
據，本於推理作用，為其認定犯罪事實之基礎，如不違背經驗法則與論理法則，即不
得指為違法，而據為上訴第三審之理由。原判決綜合各種證據，認定上訴人有上揭犯
行，究竟違背如何之經驗法則或論理法則，上訴意旨，並未具體指明，徒憑己見，就
原判決已說明之事項或屬原審採證認事職權之適法行使，任意指摘有採證違背證據法
則，不適用法則或適用不當之違法，且仍為單純事實之爭執，難謂為適法之第三審上
訴理由。又九十二年二月六日刑事訴訟法修正公布施行前，訊問證人，有無命與被告
對質之必要，在審理事實之法院本有自由斟酌之權；受命法官於審判期日前訊問證人
，依修正前刑事訴訟法第二百七十六條第三項之規定，僅係得由當事人或辯護人到場
，並非以上開當事人等人在場為必要，故訊問證人時，縱令被告及其辯護人未到場，
而審判期日已將此項證言要旨告知被告，予以辯解之機會，即不能以此指為違法。經
查本件原審係於九十年十二月二十五日宣判，所有訴訟程序仍按修正前刑事訴訟法進
行，上訴人與其原審之選任辯護人雖未於原審更審調查期日訊問證人魯銘輝、張慶彬
時在場，且原審未命該等證人與上訴人對質，然於審判期日已將其等證言之要旨告知
上訴人，並予以辯論之機會，此有原審審判筆錄可按，自無違法可言，上訴意旨執為
指摘，尚非適法之第三審上訴理由。再上訴人於原審固曾請求傳訊證人宋明宗，以證
明在上訴人家查獲之毒品海洛因是綽號小鳳者所藏放，綽號小鳳者本欲販賣予宋明宗
云云。原判決已說明證人宋明宗於第一審及原審前審調查時到庭陳述明確，認無再傳
訊之必要。上訴意旨，猶以原審未傳訊該證人到庭陳述事實真相，難謂無應於審判期
日調查之證據而未予調查之違法云云，顯非依據卷內資料執為指摘之合法上訴理由。
依前揭說明，其上訴違背法律上之程式，應予駁回。
據上論結，應依刑事訴訟法第三百九十五條前段，判決如主文。
中　　　華　　　民　　　國　　九十三　　年　　 十一 　　月　　 十一 　　日
                              最高法院刑事第二庭
                                  審判長法官  陳　錫　奎
                                        法官  洪　清　江
                                        法官  李　伯　道
                                        法官  邵　燕　玲
                                        法官  洪　佳　濱
      右正本證明與原本無異
                                              書  記  官
中　　　華　　　民　　　國　　九十三　　年　　 十一 　　月　　 十七 　　日
                                                                        Ｌ
